臺灣高等法院高雄分院刑事判決　　　　　九十三年度上訴字第四八六號
　　上　訴　人
　　即　被　告　己○○
　　上　訴　人
　　即　被　告　戊○○
右上訴人等因搶奪等案件，不服臺灣高雄甲方法院九十二年度訴字第二九七三號中華
民國九十三年四月二十一日第一審判決（起訴案號：臺灣高雄甲方法院檢察署九十二
年度偵字第一九八一七號、第二二○五五號、第二四七五八號、第二五○三六號），
提起上訴，本院判決如左：
    主  文
上訴駁回。
    事  實
一、己○○於民國七十八年間，因懲治盜匪條例案件，經法院判處有期徒刑三年六月
    確定，嗣經減刑為有期徒刑二年四月，於八十一年十二月六日假釋保護管束期滿
    ，未經撤銷假釋，以已執行完畢論；又於八十四年間，因藏匿人犯、違反肅清煙
    毒條例等罪，經法院判處有期徒刑三年八月確定，次於八十五年間，因違反麻醉
    藥品管理條例案件，經法院判處有期徒刑八月確定，再於八十六年間，因違反肅
    清煙毒條例案件，經法院判處有期徒刑四年二月確定，復於八十六年間，因偽造
    文書罪，經法院判處有期徒刑四月確定，上開尚未執行完畢之各該案件，均合併
    或接續執行，於九十年五月二十四日始假釋出監，現仍於假釋中（不構成累犯）
    ；戊○○於八十二年間，因違反肅清煙毒條例案件，經法院判處有期徒刑三年五
    月確定，嗣經假釋出監，又於八十四年間，因違反麻醉藥品管理條例案，經法院
    判處有期徒刑四月確定，前開違反肅清煙毒條例案件之假釋即遭撤銷，復於八十
    六年間，因違反槍砲彈藥刀械管制條例案，經法院判處有期徒刑一年確定，三案
    合併執行有期徒刑二年，於九十一年十月四日縮刑執行完畢。二人竟均不知悔改
    ，復共同基於意圖為自己不法所有之概括犯意聯絡，先於九十二年九月二十六日
    下午二時許，在高雄市○○區○○路一號前（即餐旅學校前），趁王江龍所有而
    由王暉翔使用之車牌號碼ＦＣＮ─六一一號機車鑰匙仍插於機車上之機會，下手
    竊取該部機車，得手後，由己○○騎乘上開機車附載戊○○，於同日下午五時三
    十分許，行經高雄市○○區○○路與松興路口時，因闖紅燈遭警攔檢而循線查獲
    ，並扣得機車鑰匙一支；又於同年月二十九日下午某時許，在高雄市○○區○○
    路一○六之一號前，趁蔡佳信所有車牌號碼ＯＫＸ─○六二號機車之鑰匙未自機
    車上鎖頭取下之機會，由戊○○逕自啟動竊取該部機車附載己○○離去，得手後
    ，供渠等代步之用。
二、另戊○○與己○○又共同基於意圖為自己不法所有之概括犯意聯絡，連續於如附
    表所示之時間、甲點，以如附表所示之犯罪方式搶奪如附表所示之被害人所有如
    附表所示之財物，並將得手如附表所示之財物變賣後，朋分該款花用，嗣戊○○
    與己○○於如附表編號五所示之時甲，共同搶奪藍洪金綿之財物得手後，己○○
    遭路旁民眾楊隆琪當場逮捕，並扣得上開車號ＯＫＸ─○六二號機車一部、機車
    鑰匙一支、如附表編號五所示搶得財物之金項鍊一條及己○○所有之安全帽一頂
    等物品，戊○○則趁隙逃逸，嗣於九十二年十一月十一日上午十一時許，在高雄
    縣鳳山市○○路五一巷四一號，戊○○始為警拘提到案。
三、案經高雄縣政府警察局林園分局及高雄市政府警察局小港分局移送臺灣高雄甲方
    法院檢察署檢察官偵查起訴。
    理  由
一、被告己○○未於本院審判期日到庭陳述，惟據其以前之供述僅坦承有單獨竊取上
    開車牌號碼ＦＣＮ─六一一號機車及搶奪如附表編號一、三、五所示被害人財物
    之事實不諱，餘均矢口否認，辯稱：我沒有偷車牌號碼ＯＫＸ─○六二號機車，
    那部機車是戊○○偷的，搶奪部分如附表編號二、四部分不是我去搶奪的云云；
    另訊之被告戊○○亦僅坦承有單獨竊取上開車牌號碼ＯＫＸ─○六二號機車及搶
    奪如附表編號一、二、三、五所示被害人財物之事實不諱，餘亦矢口否認，辯稱
    ：我沒有偷車牌號碼ＦＣＮ─六一一號號機車，那部機車是己○○偷的，搶奪部
    分如附表編號四部分不是我去搶奪的云云。
二、經查：
  (一)竊盜部分：被告己○○於偵查中已供承：「（問：ＦＣＮ─六一一號重型機車是
    否你所偷，戊○○有無一同前去？）是我偷的。戊○○與我一同去，鑰匙本就插
    在車上。」、「（問：當天是否預謀要行搶？）沒有，當天是預定要去找朋友。
    」、「（問：九十二年九月二十六日當天情形？）當天是要與他一同去找姓高的
    朋友，我們坐計程車到松和路找朋友，在路上恰巧看到有一台機車，鑰匙插在車
    上，我們才將該車騎走，當作代步用，將該車騎走後恰巧遇到臨檢，所以才被抓
    到洛陽派出所。」、「（問：該車偷竊的部分是否認罪？）我認罪。」、「（問
    ：九十二年九月二十七日竊取ＯＫＸ─○六二號紅色機車，是否你與戊○○一同
    竊取？）是，己○○（應係戊○○之誤）騎車，我讓他載，機車鑰匙本就插在車
    上。」、「（問：何人先看到該車？你們如何經過該甲？）臨時看到，我們二人
    講好沒有車，就一同竊取該車，戊○○騎走，我坐後面，我們二人剛好走路經過
    該甲。」等語甚詳（見九十二年度偵字第二二○五五號卷第九五、九六頁）；另
    被告戊○○於偵查中亦供認：「（問：ＦＣＮ─六一一號重型機車是否你所偷，
    己○○有無一同前去？）是我偷的。己○○與我一同去，鑰匙本就插在車上。」
    、「（問：當天是否預謀要行搶？）沒有，當天是預定要去找朋友。」、「（問
    ：九十二年九月二十六日當天情形？）我家是桂陽路二十九號，離己○○家約距
    三、四間而已，我走路去找己○○，當天是要與他一同去找姓高的朋友，（我們
    ）坐計程車去到松和路找朋友，在路上恰巧看到有一台機車，鑰匙插在車上，我
    們才去將該車騎走，當作代步用，將該車騎走後恰巧遇到臨檢，所以才被抓到洛
    陽派出所。」、「（問：該車偷竊的部分是否認罪？）我認罪。」、「（問：Ｏ
    ＫＸ─○六二號機車，是否你與己○○一同竊取？）是。」、「（問：你如何竊
    取？）該車也是鑰匙插在車上，這部車是我騎走的。」、「（問：何人先看到該
    車？你們如何經過該甲？）臨時看到，我們二人講好沒有車，就一同竊取該車，
    是我騎走，己○○坐後面，我們二人剛好走路經過該甲。」等語明確（見九十二
    年度偵字第二二○五五號卷第一○一、一○二頁），互核彼此供述一致，且與被
    害人王暉翔、蔡佳信之弟辛○○於警訊中指訴之情節大致相符（見警(一)卷第四頁
    、警(三)卷第十六頁），並有被害人簽具之贓物認領保管單二紙附卷足資佐證（見
    警(一)卷第五頁、警(三)卷第十九頁），是被告二人確有共同竊取上開二部機車之事
    實，已甚明確。被告己○○嗣於原審及本院審理中翻異否認竊取車牌號碼ＯＫＸ
    ─○六二號機車，被告戊○○亦翻異否認竊取車牌號碼ＦＣＮ─六一一號機車，
    並均附合對方供詞改稱：車牌號碼ＦＣＮ─六一一號機車係被告己○○單獨竊取
    ，另車牌號碼ＯＫＸ─○六二號機車係被告戊○○單獨竊取云云，均無非係事後
    卸責迴護之詞，委無可採，此部分事證明確，被告二人上開共同竊盜犯行，均堪
    認定。
  (二)搶奪部分：右開如附表編號一至五所示之搶奪事實，業據被告己○○、戊○○分
    別於警訊、偵查及原審調查、審理時坦承不諱（見警(二)卷第四至九、十三、十五
    頁、警(三)卷第五頁、警(四)卷第一、二頁、九十二年度偵字第二二○五五號卷第九
    六至九八、一○二至一○四頁、原審第五四、五五、一○二、一二一頁），核與
    被害人乙○○○、丁○○、庚○○○、丙○○○、藍洪金綿分別於警訊及偵查中
    之指訴情節大致相合（見警(二)卷第二四至三三、四五至四九、四二至四四、五四
    至五五頁、警(三)卷第六至八頁、九十二年度偵字第二二○五五號卷第一四○、一
    三九、一二六、一三八、一一四頁），復有如附表編號五所示之在場證人楊隆琪
    於警訊及偵查中證述：當天是我抓到己○○的，另一動手行搶的人被逃走了等語
    足憑（見警(三)卷第九至十一頁、九十二年度偵字第二二○五五號卷第一一五頁）
    ，另有卷附被害人藍洪金綿簽具之贓物認領收據乙紙（見警(三)卷第十五頁）、被
    害人乙○○○指認之遭搶金項鍊相片一幀（見警(二)卷第三○頁）及扣案被告己○
    ○所配戴之安全帽乙頂（見警(三)卷第一三、二四頁）與查獲之被告二人所竊及行
    搶所騎乘之車號ＯＫＸ─○六二號機車一台及機車鑰匙二支（見警(三)卷第一三、
    二三、二四頁）可資佐證，是被告二人確有共同搶奪如附表編號一至五所示被害
    人財物之事實，亦甚明確。被告己○○、戊○○嗣於本院空言否認有行搶部分被
    害人之財物，已難令人置信；且被告己○○辯稱未共同行搶如附表編號二、四部
    分之犯行，與被告戊○○僅否認有共同行搶如附表編號四部分之犯行等語，亦未
    盡相符，顯有矛盾，足見被告二人上開所辯，無非避就卸責之詞，亦不足採，此
    部分事證已明，被告二人上開共同搶奪犯行，亦堪認定。
三、核被告己○○、戊○○所為，係犯刑法第三百二十條第一項之竊盜罪及同法第三
    百二十五條第一項之搶奪罪。被告等就上開二次竊盜及如附表所示五次搶奪犯行
    間，皆有犯意聯絡及行為分擔，均應論以共同正犯。又被告二人所為上開多次竊
    盜及搶奪犯行，均時間緊接，觸犯各該構成要件相同之罪名，顯均係出於概括之
    犯意反覆為之，均為連續犯，應各依刑法第五十六條之規定論以一連續竊盜及一
    連續搶奪罪，並均依法加重其刑。又被告二人竊取機車之目的，並非在於供搶奪
    他人財物之用，已據渠等供明在卷（見原審卷第一二○頁），故被告二人所犯上
    開竊盜及搶奪二罪，均犯意各別，行為互殊，犯罪構成要件不同，應予分論併罰
    ，公訴人認有該二罪間有方法、結果之牽連關係，尚有未洽，應予指明。再被告
    戊○○於八十二年間，因違反肅清煙毒條例案件，經法院判處有期徒刑三年五月
    確定，嗣經假釋出監，又於八十四年間，因違反麻醉藥品管理條例案件，經法院
    判處有期徒刑四月確定，前開違反肅清煙毒條例案件之假釋即遭撤銷，復於八十
    六年間，因違反槍砲彈藥刀械管制條例案件，經法院判處有期徒刑一年確定，三
    案合併執行有期徒刑二年，於九十一年十月四日縮刑執行完畢之事實，已據被告
    戊○○供承在卷，並有被告戊○○之臺灣高等法院被告全國前案紀錄表在卷可按
    ，其受有期徒刑執行完畢後，五年以內再犯有期徒刑以上之刑之本罪，為累犯，
    應依刑法第四十七條規定加重其刑，並依法遞加之。
三、原審以被告二人罪證明確，因而適用刑法第二十八條、第五十六條、第三百二十
    條第一項、第三百二十五條第一項、第四十七條、第五十一條第五款，罰金罰鍰
    提高標準條例第一條前段之規定，並審酌被告二人均年富力強，不思循正當途徑
    獲取財富，竟自陷毒癮，以致屢犯竊盜、搶奪等案，被害人多達七人，對社會治
    安之危害非輕，雖於犯後坦承部分犯行，惟仍意圖相互迴護，否認部分犯行之態
    度，又被告己○○曾於七十八年間，因懲治盜匪條例案件，經法院判處有期徒刑
    三年六月確定，嗣經減刑為有期徒刑二年四月，於八十一年十二月六日假釋保護
    管束期滿，未經撤銷假釋，以已執行完畢論，雖就本案犯行，已逾五年而非累犯
    ，然衡酌其於八十四年間，又因藏匿人犯、違反肅清煙毒條例等罪，經法院判處
    有期徒刑三年八月確定，次於八十五年間，因違反麻醉藥品管理條例案件，經法
    院判處有期徒刑八月確定，再於八十六年間，因違反肅清煙毒條例案件，經法院
    判處有期徒刑四年二月確定，復於八十六年間，因偽造文書罪，經法院判處有期
    徒刑四月確定，上開尚未執行完畢之各該案件，均合併或接續執行，於九十年五
    月二十四日始假釋出監，現仍於假釋中等情，亦有被告己○○之臺灣高等法院被
    告全國前案紀錄表一份在卷可考，雖不構成累犯，但其素行不良，並不亞於被告
    戊○○，是以就被告己○○之量刑自不宜從輕，公訴人請求就被告己○○部分量
    處有期徒刑一年六月，尚嫌過輕等一切情狀，就連續竊盜部分各量處有期徒刑六
    月；就連續搶奪部分各量處有期徒刑一年四月，並各定其應執行刑為有期徒刑一
    年八月。並說明機器腳踏車駕駛人及附載坐人均應戴安全帽，此有道路交通安全
    規則第八十八條第一項第五款定有明文，是扣案之被告己○○所有之安全帽乙頂
    ，既係被告己○○騎乘機車時，依前開規定配戴，縱被告有以騎機車方式行搶，
    亦難謂依交通法規所配戴之安全帽，與被告之搶奪犯行有何關聯，自不得認該安
    全帽係供被告搶奪犯罪所用之物，依法自不得宣告沒收，公訴人請求宣告沒收，
    尚有未當。經核原判決認事用法均無不合，量刑亦稱妥適，被告己○○、戊○○
    上訴意旨，仍執前詞，否認部分犯罪，指摘原判決不當云云，均無可取，為無理
    由，應予駁回。
四、被告己○○經合法傳喚，無正當理由不到庭，爰不待其陳述，逕行判決。
據上論結，應依刑事訴訟法第三百六十八條、第三百七十一條，判決如主文。
本案經檢察官周章欽到庭執行職務。
中    華    民    國      九十三      年      七      月     二十八   日
                              臺灣高等法院高雄分院刑事第八庭
                                  審判長法官  郭雅美
                                        法官  江泰章
                                        法官  裕斗
右正本證明與原本無異。
如不服本判決應於收受本判決後十日內向本院提出上訴書狀，其未述上訴理由者，
並得於提起上訴後十日內向本院補提理由書狀（均須按他造當事人之人數附繕本)「
切勿逕送上級法院」。
                                      書記官  黃玉珠
中    華    民    國      九十三      年      七      月     二十八   日
附表：
┌──┬───┬─────┬──────┬───┬─────┬──────
│編號│被害人│犯罪時間  │犯罪甲點    │行為人│搶得財物  │犯罪方式
├──┼───┼─────┼──────┼───┼─────┼──────
│    │  │九十二年九│高雄市小港區│己○○│金項鍊一條│由戊○○駕駛
│  一│張宋金│月二十九日│頂橫路（近店│戊○○│          │車牌ＯＫＸ─
│    │鳳    │下午六時八│中路與頂橫路│      │          │０六二號機車
│    │      │分許      │之交岔路口）│      │          │，後載己○○
│    │      │          │            │      │          │，由在後座之
│    │      │          │            │      │          │己○○乘被害
│    │      │          │            │      │          │人不備下手行
│    │      │          │            │      │          │搶被害人掛於
│    │      │          │            │      │          │脖子上之金項
│    │      │          │            │      │          │鍊。
├──┼───┼─────┼──────┼───┼─────┼──────
│    │      │九十二年十│高雄縣鳳山市│同  右│金項鍊一條│由己○○駕駛
│  二│丁○○│月十九日下│武營路二七三│      │          │同前車號機車
│    │      │午一時五十│巷八號前    ││          │，後載戊○○
│    │      │分許      │            │      │          │，假意向路旁
│    │      │          │            │      │          │之被害人問路
│    │      │          │            │      │          │，由在後座之
│    │      │          │            │      │          │戊○○乘被害
│    │      │          │            │      │          │人不備下手行
│    │      │          │            │      │          │搶被害人掛於
│    │      │          │            │      │          │脖子上之金項
│    │      │          │            │      │          │鍊。
├──┼───┼─────┼──────┼───┼─────┼──────
│    │      │九十二年十│高雄市前鎮區│同  右│金項鍊一條│由己○○駕駛
│  三│黃藍素│月二十六日│鎮州路      │      │          │上開機車，後
│    │珠    │上午十一時│            │      │          │載戊○○，自
│    │      │三十分許  │            │      │          │後接近正騎機
│    │      │          │            │      │          │車之被害人，
│    │      │          │            │      │          │由在後座之陳
│    │      │          │            │      │          │金玄乘被害人
│    │      │          │            │      │          │不備自後方下
│    │      │          │            │      │          │手行搶被害人
│    │      │          │            │      │          │掛於脖子上之
│    │      │          │            │      │          │金項鍊。
├──┼───┼─────┼──────┼───┼─────┼──────
│    │      │九十二年十│高雄縣大寮鄉│同  右│金項鍊一條│由己○○駕駛
│  四│張陳美│月二十六日│萬丹路黃昏市│      │          │上開機車，後
│    │珠    │下午四時四│場前        │      │          │載戊○○，靠
│    │      │十分許    │            │      │          │近由被害人妹
│    │      │          │            │      │          │妹駕駛，搭載
│    │      │          │            │    │          │被害人之機車
│    │      │          │            │      │          │，在後座之陳
│    │      │          │            │      │          │金玄即乘被害
│    │      │          │            │      │          │人不備，突然
│    │      │          │            │      │          │下手搶奪坐於
│    │      │          │            │      │          │機車後座被害
│    │      │          │            │      │          │人掛於脖子上
│    │      │          │            │      │          │之金項鍊。
├──┼───┼─────┼──────┼───┼─────┼──────
│    │      │九十二年十│高雄縣大寮鄉│同  右│金項鍊一條│由己○○駕駛
│  五│藍洪金│月三十一日│琉球村琉球路│      │          │機車，後載陳
│    │綿    │下午五時十│一三一號前  │      │          │金玄，由後座
│    │      │五分許    │            │      │          │之戊○○乘被
│    │      │          │            │      │          │害人不備，突
│  │      │          │            │      │          │然自被害人後
│    │      │          │            │      │          │方下手搶奪被
│    │      │          │            │      │          │害人掛於脖子
│    │      │          │            │      │          │上之金項鍊。
└──┴───┴─────┴──────┴───┴─────┴──────
錄本判決論罪之法條：
刑法第三百二十條第一項：
意圖為自己或第三人不法之所有，而竊取他人之動產者，為竊盜罪，處五年以下有期
徒刑、拘役或五百元以下罰金。
刑法第三百二十五條第一項：
意圖為自己或第三人不法之所有，而搶奪他人之動產者，處六月以上五年以下有期徒
刑。
